最高法院刑事判決　　　　　　　　　　　　　　　八十六年度台上字第五四九四號
　　上　訴　人　甲○○
右上訴人因過失致人於死案件，不服台灣高等法院台中分院中華民國八十五年十月三
十日第二審更審判決（八十五年度交上更(一)字第一四九號，起訴案號：台灣彰化地方
法院檢察署八十三年度偵字第八四三二號），提起上訴，本院判決如左：
    主  文
上訴駁回。
    理  由
按刑事訴訟法第三百七十七條規定，上訴於第三審法院，非以判決違背法令為理由，
不得為之。是提起第三審上訴，應以原判決違背法令為理由，係屬法定要件。如果上
訴理由狀並未依據卷內訴訟資料，具體指摘原判決不適用何種法則或如何適用不當，
自應認其上訴為違背法律上之程式，予以駁回。本件上訴人甲○○上訴意旨略稱：上
訴人駕車行經肇事地點時，並未影響謝旭映騎乘重型機車之行車路線，亦未擦撞機車
，本件車禍係因被害人謝旭映騎乘機車撞及案外人林佩宜逆向騎來之踏車所肇致，
與上訴人無關，原審未傳訊林佩宜、承辦警員洪財福與上訴人對質，調查之能事，尚
有未盡，又原審採證，顯乏科學依據等語。惟卷查原判決依憑謝慶昌、謝許續雲之指
訴，證人林佩宜、洪財福之證述（見相驗卷第十頁、第二十七頁、第一審卷第十六頁
、第十七頁、第四十三頁、第四十七頁－第四十九頁，交上訴字第一三○九號卷第三
十八頁、第三十九頁、第五十頁、第五十一頁），並有道路交通事故調查報告表(一)(二)
各一紙、照片、勘驗筆錄、驗斷書、內政部警政署刑事警察局民國八十三年七月二日
刑鑑字第二六六七號鑑驗通知書、及同局八十五年十月二日刑鑑字第五一六七五號鑑
驗通知書附卷可稽，又被害人謝旭映確因本件車禍致其頭部外傷、顱內出血死亡，業
經台灣彰化地方法院檢察署檢察官督同檢驗員相驗明確，制有相驗屍體證明書、驗斷
書、及勘驗筆錄足憑。按汽車在雙向二車道行駛時，均應在遵行車道內行駛，除準備
停車或臨時停車外，不得駛出路面邊線，道路交通安全規則第九十七條第一、四款分
別定有明文，上訴人駕駛車輛行經肇事地點應注意能注意而不注意上開規定，以致肇
事，上訴人之行為自有過失，本件經送台灣省彰化縣區車輛行車事故鑑定委員會鑑定
，及台灣省車輛行車事故覆議鑑定委員會覆議結果，亦同此認定，認上訴人駕駛聯結
車貿然駛出邊線侵入慢車道，形成突發障礙，應為肇事原因，有鑑定意見書及覆議書
足稽，是被害人謝旭映之死亡，與上訴人之過失行為間，具有相當因果關係，資以認
定上訴人有從事業務之人，因業務上之過失致人於死之事實（維持第一審判決，判處
上訴人有期徒刑九月，同時另諭知緩刑五年），而以上訴人辯稱：本件車禍係因被害
人騎乘機車撞及案外人林佩宜逆向騎來之踏車所肇致，與其行車並無關係云云，顯
係飾卸之詞，不足採信，於理由中詳加指駁與說明，從形式上觀察，尚無任何違背法
令之情形。次查證據之取捨，屬於事實審法院之職權，其取捨苟不違背經驗法則或論
理法則，即不容任意指為違法。本件原審已依其調查相關證據之結果，於判決中明
其認定上訴人係豐富貨櫃儲運股份有限公司司機，為從事駕駛業務之人。於民國八十
三年五月二十二日十七時四十分許，駕駛車號ＸＲ－○一一號營業大貨車（半聯結車
，後拖ＵＭ－一八號半拖車），沿彰化縣伸港鄉○○村○○路，由南向北往台中港方
向行駛，途經該路一○五之二號附近，上訴人應注意並能注意在遵行車道內行駛，除
準備停車或臨時停車外，不得駛出路面邊線，而依當時天候晴，路面乾燥、無缺陷、
無障礙物，視距良好等情節，亦非不能注意，詎竟疏於注意，為閃避對向車道侵入其
車道之不詳車號車輛，竟偏右行駛，車身一半超出邊線，侵入慢車道，適同向右側由
謝旭映騎乘之車號00－00000號重型機車，因行線受阻，被逼使本能右避時，
由後撞及同向在前由林佩宜騎乘之踏車，致謝旭映人、車倒地，因未戴安全帽，頭
部碰撞地面，當場因頭部外傷、顱內出血死亡。上訴人於犯罪未發覺前，向警方自首
而接受裁判之證據與理由，並說明上訴人對本件肇事，確應負過失責任，林佩宜亦非
逆向行駛，謝旭映之死亡，與上訴人之過失行為間，具有因果關係，殊無所指有採證
違法，調查職責未盡之處。又原審縱未再傳訊林佩宜、洪財福予以調查，因事證已明
，亦於判決主旨，不生影響。上訴意旨，未依卷內資料具體指摘原判決有如何不適用
法則或適用法則不當之違背法令，其上訴即屬違背法律上之程式，應予駁回。
據上論結，應依刑事訴訟法第三百九十五條前段，判決如主文。
中      華      民      國    八十六    年     九       月     十八     日
                              最高法院刑事第三庭
                                  審判長法官  蔡  詩  文
                                        法官  張  吉  賓
                                        法官  莊  登  照
                                        法官  洪  明  輝
                                        法官  蔡  清  遊
      右正本證明與原本無異
                                              書  記  官
中      華      民      國    八十六    年     九       月    二十六    日
